臺灣高等法院民事判決　　　　　　　　　　96年度再字第87號
再審原告　　乙○○
　　　　　　丙○○○
　　　　　　甲○○
　　　　　　戊○○
再審被告　　華南商業銀行股份有限公司
法定代理人　丁○○
上列當事人間清償借款事件，再審原告對於中華民國96 年8月15
日本院96年度上更(一)字第64號確定判決及臺灣台北地方法院92年
度訴字第5549號判決，提起再審之訴，本院判決如下:
  主   文
再審之訴駁回。
再審訴訟費用由再審原告負擔。
  理   由
一、查再審被告於前訴訟第一審程序列為起訴，以均威有限公司
    及再審原告為起訴被告，請求清償借款事件，經臺灣臺北地
    方法院92年度訴字第5549號判決諭知一部有理由，一部無理
    由之判決：(一)起訴被告 (即再審原告) 應給付起訴原告 (即
    再審被告)美金67,013.44元及該判決附表編號五、六所示之
    利息、違約金；(二)再審被告其餘之訴駁回。兩造對第一審判
    決不利部分均提起第二審上訴，起訴原告並為訴之追加，經
    本院前審 (93年度上字第649號)諭知：兩造上訴及追加之訴
    均駁回。 嗣本件 再審被告就請求再審原告連帶給付新臺幣
    2,879,454元及其利息、違約金部分並未聲明不服， 僅再審
    原告提起第三審上訴，經最高法院發回後再經本院96年度上
    更(一)字第64號確定裁定判決駁回再審原告之第二審上訴，終
    經最高法院以96年度台上字第2507號裁定駁回再審原告之上
    訴確定，有各該判決及裁定在卷(本院卷第5-30頁)。
二、再審原告主張： 原確定判決及第一審判決違反民法第153條
    、第73條、第166條及第94條等規定，有民事訴訟法第496條
    第l項第l款「適用法規顯有錯誤」之再審事由：蓋主債務人
    均威公司向再審被告於債務清償期屆至後，提出還款計畫書
    ，申請展期、分期清償債務，已經再審被告批覆同意債務人
    每月還款新台幣25萬元，利率年息4%，免收逾期息、違約金
    ，有華南商業銀行處理逾期放款申請書、忠興分行處理逾期
    放款申請書可證，並經證人廖述正結證無訛，原確定判決竟
    以均威公司與再審被告間未訂立書面契約為由，認定再審被
    告未允許均威公司延期清償，違反民法第73條、 第153條及
    第166條契約不以書面為必要之規定。 又證人黃紹雄受再審
    被告之委託，請再審原告於還款計畫書上簽章擔任均威公司
    之保證人，已經渠等表示不願再擔任均威公司保證人，並請
    證人黃紹雄轉知再審被告之經辦人廖述正有關此意旨，已經
    證人黃紹雄結證在卷，原確定判決竟以伊未以書面通知再審
    被告終止之意旨， 不生民法第754條終止系爭保證契約之效
    力，惟有關保證人終止保證契約之方式並未規定須用一定方
    式，不以提出書面為限，原確定判決竟認伊未以書面終止保
    證契約不生終止效力，違反民法第94條、 第73條及第166條
    等規定。聲明：(一)台灣台北地方法院92年度訴字第5549號及
    本院96年度上字第64號確定判決均廢棄。(二)前審及再審之訴
    訟費用均由再審被告負擔等情。
三、按民事訴訟法第496條第l項第1款所謂 「適用法規顯有錯誤
    」，係指確定判決所適用之法規顯然不合於法律規定，或與
    司法院現尚有效及大法官會議之解釋，或最高法院有效之判
    例顯然違反者而言，最高法院60 年度台再字170號判例參照
    。所謂適用法規顯有錯誤，係指確定判決就事實審法院所確
    定之事實而為法律上判斷，有適用法規顯有錯誤之情形而言
    ，至於事實審法院認定事實錯誤，究與適用法規顯有錯誤之
    情形有間，不得據以提起再審之訴。
四、查再審原告指摘：原確定判決以均威有限公司與再審被告間
    未訂立書面契約，因而認定再審被告未允許均威公司延期清
    償；及再審原告未以書面通知再審被告終止保證契約，不生
    民法第754條終止之效力等部分， 已經原確定判決於「事實
    及理由欄」三、(二)及(三)中詳述認定之依據，核均屬事實審法
    院認定事實之範疇，非屬適用法規顯有錯誤之情形，再審原
    告自不得據以提起再審之訴。從而，再審原告主張原確定判
    決有民事訴訟法第496條第1項第1款再審事由， 顯無理由，
    奚不經言詞辯論，逕以判決駁回之。
五、據上論結:  本件再審之訴顯無理由，奚依民事訴訟法第502
    條第2項、第78條、第85條第1項本文，判決如主文。
中　　華　　民　　國　　96　　年　　12　　月　　31　　日
                    民事第一庭
                        審判長法  官  張耀彩
                              法  官  盧彥如
                              法  官  林金吾
正本係照原本作成。
如不服本判決，應於收受送達後20日內向本院提出上訴書狀，其
未表明上訴理由者，應於提出上訴後20日內向本院補提理由書狀
（均須按他造當事人之人數附繕本）上訴時應提出委任律師或具
有律師資格之人之委任狀；委任有律師資格者，另應附具律師資
格證書及釋明委任人與受任人有民事訴訟法第466條之1第1項但
書或第2項（詳附註）所定關係之釋明文書影本。
中　　華　　民　　國　　96　　年　　12　　月　　31　　日
                              書記官  張淑芳
附註：
民事訴訟法第466條之1（第1項、第2項）：
對於第二審判決上訴，上訴人應委任律師為訴訟代理人。但上訴
人或其他法定代理人具有律師資格者，不在此限。
上訴人之配偶、三親等內之血親、二親等內之姻親，或上訴人為
法人、中央或地方機關時，其所屬專任人員具有律師資格並經法
院認為適當者，亦得為第三審訴訟代理人。
